【裁判字號】    89,易,4175
【裁判日期】    900227
【裁判案由】    商標法
【裁判全文】
臺灣板橋地方法院刑事判決                        八十九年度易字第四一七五號
    公  訴  人  臺灣板橋地方法院檢察署檢察官
    被      告  乙○○
右列被告因違反商標法案件，經檢察官提起公訴（八十九年度偵字第一○五七四號、
第一○六八七號），本院判決如左：
    主  文
乙○○明知為意圖欺騙他人於同一商品使用近似於他人註冊商標圖樣之商品，意圖販
賣而輸入，處有期徒刑肆月，併科罰金新臺幣伍萬元，有期徒刑如易科罰金以佰元
折算壹日，罰金如易服勞役以新臺幣玖佰元即銀元佰元折算壹日。輸入之使用近似
「HELLO KITTY 及圖」商標圖樣之電池小風扇捌仟陸佰肆拾個均沒收。
    事  實
一、乙○○係臺北縣板橋市○○街五十七號四樓（起訴書誤繕為「臺北縣三重市○○
    路○段三一三號」）「錦朋禮品有限公司」（下簡稱錦朋公司）之負責人，明知
    如附表所示之商標圖樣，係「甲○○○○股份有限公司」（下簡稱三麗鷗公司）
    向我國經濟部中央標準局（現改制為智慧財產局）申請註冊，取得指定專用於「
    電冰箱、冷氣機、洗衣機、冷風機、熱風機、乾燥機、除濕機、電爐、電扇」（
    起訴書誤繕為「各種鐘錶及其組件等及其他應屬於本類之一切商品」）等類商品
    之商標專用權，現仍在商標專用期間（民國八十一年四月十六日起至九十一年四
    月十五日止）。竟基於意圖販賣營利之犯意，自大陸地區，以人民幣三點五元之
    價格，購入大陸不詳廠商，未經三麗鷗公司授權同意，擅自製造含有仿冒近似於
    三麗鷗公司如附表所示商標圖樣立體圖形之電池小風扇八千六百四十個，經香港
    地區輸入臺灣地區，於八十九年四月七日委由不知情之「利東報關行」人員代為
    報關進口，再擬以新臺幣三十九元之價格販售。嗣於八十九年四月十二日中午十
    二時許，經警循線在臺北縣三重市○○路○段三一三號處，查獲上開報關進口之
    貨櫃，並於貨櫃內扣得上開仿冒之電池小風扇八千五百零八個。
二、案經甲○○○○公司訴由內政部警政署保安警察第三總隊第二大隊報請臺灣板橋
    地方法院檢察署檢察官偵查起訴。
    理  由
一、訊據被告乙○○固不否認有於右揭時地輸入上開電池小風扇欲販賣之事實，惟矢
    口否認有違反商標法之犯行，辯稱：商標法規定之商標，僅限於平面商標，伊輸
    入商品上所含之一立體造型，應與商標法保護範圍無涉，況該立體造型係一小女
    孩，與告訴人商標之小貓平面圖樣無關，應無近似可言，故伊進口之該立體產品
    應未侵害告訴人註冊之平面商標權云云。經查：
    （一）按我國商標主管機關目前就商標註冊審查業務之受理，雖僅及於平面商標
          之申請，惟行政機關就受理申請註冊商標表現態樣範圍之限制，係行政業
          務管理問題，而不法侵害他人商標權之使用態樣，自不受此行政管理之限
          制，因此我國保護商標專用權處罰之侵害犯罪態樣，自不以平面使用相同
          或近似他人註冊商標之侵害態樣為限，故參諸我國商標法保護商標專用權
          及消費者利益，以促進工商企業正常發展之立法宗旨，侵害商標之使用態
          樣，凡有足使具有普通知識經驗之一般消費者，於購買商品時施以普通所
          用之注意，有混同誤認之虞者，即足認其有侵害他人商標之犯行，不以平
          面使用相同或近似他人註冊商標為限，縱將他人註冊之平面商標圖樣立體
          化或商品化均包括之。
    （二）本件被告輸入之電池小風扇，經本院勘驗檢視結果，該小風扇分有藍色、
          粉紅色二種，每種小風扇座上設有一立體小貓身著同色服飾站立造型，旋
          轉可做為開關小風扇之用，此有勘驗相片在卷可稽。按商標圖樣近似，係
          指異時異地隔離及通體觀察，兩商標圖樣在外觀、觀念或讀音方面，有一
          相仿，具備普通知識經驗之商品購買者，施以通常之辨別及注意，有引起
          混同誤認之虞者而言（參見最高法院七十二年台上四四○九號判決意旨）
          ，本件扣案之電池小風扇座上所設立體小貓身著服飾站立造型，其正面外
          觀，頭部除臉部兩側無鬚外，其餘與告訴人註冊如附表所示商標圖樣之圖
          形中頭部均相同，又其著有服飾，亦與告訴人上開商標圖形相似，依前揭
          異時異地隔離及通體觀察原則判斷，顯與告訴人三麗鷗公司註冊如附表所
          示商標圖樣之圖形相仿，而有使消費者混同誤認之虞，自屬與告訴人上開
          商標圖樣近似無訛。再該電池小風扇座上所設上開與告訴人商標圖樣圖形
          近似之立體小貓造型，雖係做為開關之用，惟此立體造型並非小風扇開關
          之一般型樣，且其造型與告訴人商標近似，有使消費者誤認之虞，亦顯非
          僅係裝飾之用，由此觀之，該電池小風扇座上所設立體小貓造型，應有作
          為表彰商品標識之商標使用意圖。
    （三）此外，右揭之犯罪事實，業據告訴人之代理人翁雅欣律師、陳君慈律師指
          訴綦詳，並有上開座上設有立體小貓造型之電池小風扇八千五百零八個扣
          案可稽，而該扣案之電池小風扇係被告所輸入之情，亦據被告坦承不諱，
          並經證人即利東報關行負責人阮明福證述屬實，且有進口報單影本附卷可
          按。再扣案之電池小風扇，經告訴人委由臺灣國際專利法律事務所代理檢
          視認定，確認該批商品有仿冒其商標之情，此有該事務所出具之鑑定報告
          書附卷可參，況衡諸告訴人「HELLO KITTY及圖」商標圖樣，係相關大眾
          所共知之著名商標，被告為禮品業者焉能推諉不知，故其就輸入之電池小
          風扇上立體小貓造型顯然近似告訴人上開商標圖樣之情，亦當知之甚明。
          又如附表所示之商標圖樣，已經告訴人向我國註冊登記，就上開指定商品
          ，享有商標專用權，現仍在專用期間內，亦有經濟部中央標準局商標註冊
          證在卷可憑。
    綜上所述，被告前述所辯，顯係事後卸責之詞，不足採信。是事證明確，被告犯
    行堪以認定。
二、被告明知為仿冒商標之商品而輸入，核其所為，係違反商標法第六十三條之意圖
    販賣而輸入仿冒他人商標商品罪。爰審酌被告素行、貪圖牟利而為此犯行、所得
    利益及犯罪後之態度等一切情狀，量處如主文所示之刑，又刑法第四十一條業於
    九十年一月十日修正公布，於同年月十二日生效，該條第一項修正規定為「犯最
    重本刑為五年以下有期徒刑以下之刑之罪，而受六個月以下有期徒刑或拘役之宣
    告，因身體、教育、職業、家庭之關係或其他正當事由，執行顯有困難者，得以
    一元以上三元以下折算一日，易科罰金。但確因不執行所宣告之刑，難收矯正之
    效，或難以維持法秩序者，不在此限。」，經比較新舊法結果，被告所犯上開之
    罪，行為後依修正後之刑法第四十一條第一項前段規定，對其並無不利，爰依刑
    法第二條第一項前段，適用修正後刑法第四十一條第一項前段規定，就被告上開
    所量處之有期徒刑部分，併諭知易科罰金之折算標準；另就罰金部分，併諭知易
    服勞役之折算標準。至被告報關進口之使用近似「HELLO KITTY及圖」商標圖樣
    之電池小風扇共八千六百四十個，扣案者有八千五百零八個，其餘無法證明其已
    滅失，依商標法第六十四條規定，不問屬於犯人與否，均應沒收之，爰併予宣告
    沒收。
據上論斷，應依刑事訴訟法第二百九十九條第一項前段，商標法第六十三條、第六十
四條，刑法第二條第一項前段、第十一條前段、第四十一條第一項前段、第四十二條
第二項，罰金罰鍰提高標準條例第二條、現行法規所定貨幣單位折算新臺幣條例第二
條，判決如主文。
本案經檢察官鄧媛到庭執行職務
中      華      民      國     九十     年      二      月    二十七    日
                                      臺灣板橋地方法院刑事第六庭
                                          法  官  彭  全  曄
右正本證明與原本無異。
如不服本判決應於送達後十日內向本院提出上訴狀。
                                          書記官  梁  宜  庭
中      華      民      國     九十     年      三      月    十二      日
附錄本案論罪科刑法條全文：
商標法第六十二條
有左列情事之一者，處五年以下有期徒刑、拘役或科或併科五萬元以下罰金：
一、於同一商品或同類商品，使用相同或近似於他人註冊商標之圖樣者。
二、於有關同一商品或同類商品之廣告、標帖、說明書、價目表或其他文書，附加相
    同或近似於他人註冊商標圖樣而陳列或散布者。
商標法第六十二條：(新)
意圖欺騙他人，有左列情事之一者，處三年以下有期徒刑、拘役或科或併科新臺幣二
十萬元以下罰金。
一、於同一商品或類似商品，使用相同或近似於他人註冊商標之圖樣者。
二、於有關同一商品或類似商品之廣告、標帖、說明書、價目表或其他文書，除加相
    同或近似於他人註冊商標圖樣而陳列或散布者。
商標法第六十三條
明知為前條商品而販賣、意圖販賣而陳列、輸出或輸入者，處一年以下有期徒刑、拘
役或科或併科新臺幣五萬元以下罰金。
附表：
┌───────┬─────────┬────┬──────┬────┐
│商  標  圖  樣│  註    冊    人  │註冊號數│專 用 商 品 │專用期間│
│              │                  │        │            │        │
├───────┼─────────┼────┼──────┼────┤
│              │甲○○○○公司    │00000000│電冰箱、冷氣│81.4.16 │
│              │                  │        │機、洗衣機、│～91.4.1│
│              │                  │        │冷風機、熱風│5       │
│              │                  │        │機、乾燥基、│        │
│              │                  │        │除濕機、電爐│        │
│              │                  │        │、電扇      │        │
└───────┴─────────┴────┴──────┴────┘


司法院資訊處製作；財團法人民間司法改革基金會備份。
